臺灣高等法院刑事判決　　　　　　　　94年度上訴字第1706號
上　訴　人　臺灣桃園地方法院檢察署檢察官
被　　　告　壬○○
上列上訴人因被告偽造文書案件，不服臺灣桃園地方法院93年度
訴字第1891號，中華民國94年4月 12日第一審判決（起訴案號：
臺灣桃園地方法院檢察署93年度核退偵字第99號），提起上訴，
本院判決如下：
    主  文
上訴駁回。
    理  由
一、公訴意旨略以：被告壬○○（簡稱被告）為承包中華電信股
    份有限公司（簡稱中華電信公司）電話安裝工程之承攬商所
    屬員工，因缺錢花用，為圖販售電話號碼牟利，竟基於偽造
    文書之概括犯意，自民國（下同）92年4月25日起至同年7月
    21日止，連續冒用如附表所示之人之名義，向中華電信臺灣
    北區電信分公司中壢營運處，申請電話號碼，使不知情之中
    華電信承辦人員，將被告前開申請登錄電腦資料庫而取得電
    話號碼，並由電腦自動選取安裝日期後，被告利用職務之關
    係，旋將前開電話號碼設置於不詳處所，並於中華電信市內
    電話業務申請書及施工單上偽造己○○等人之印文，用以表
    示前開電話號碼業已如前開電話號碼申請書之內容安裝完畢
    ，而以此方式行使前開偽造之私文書，足生損害於中華電信
    公司對於電信業務管理之正確性及如附表所示之被害人。嗣
    於同年 7月間，據民眾檢舉，並由中華電信派員前往桃園縣
    觀音鄉○○路221巷18弄34號1樓之裝機地址實際查訪結果，
    發覺有異，復函送交通部電信警察第一中隊查獲，始悉上情
    ，因認被告涉犯刑法第216條、第210條行使偽造私文書罪嫌
    。
二、按犯罪事實應依證據認定之，無證據不得認定犯罪事實，刑
    事訴訟法第154條第2項定有明文。又事實之認定，應憑證據
    ，如未能發現相當證據，或證據不足以證明，自不能以推測
    或擬制之方法，為裁判基礎；認定不利於被告之事實，須依
    積極證據，苟積極證據不足為不利於被告之事實認定時，即
    應為有利於被告之認定，更不必有何有利之證據，最高法院
    40年台上字第86號、30年上字第 816號判例可資參照。訊據
    被告堅決否認有何公訴人所指偽造文書之犯行，辯稱：伊僅
    係是中華電信公司委外施工人員，沒有向中華電信公司申請
    裝機，施工單是由中華電信公司審核用戶申請後派單予伊公
    司，公司再安排伊去裝機，伊沒有鑑別施工單真假之能力，
    並不知電話有被冒裝情形，只是單純照施工單上之地址去施
    工而已，不曉得施工單是偽造的，伊把電話安裝在施工地址
    上，並非裝在不詳地址，按照中華電信公司規定，該填的資
    料均有填，至於室內電話申請書上關於施工地址、證照號碼
    等欄位雖由伊代填，惟百分之八十用戶在現場均會要求伊代
    填，基於服務的立場，伊核對現場用戶身分證驗證後填製，
    伊並無偽造申請書、施工單等語。
三、本件公訴人認被告涉有上開罪嫌，係以附表所示38支電話號
    碼之室內電話業務申請書上「驗證欄」上代理人簽章處皆為
    空白，而新用戶簽章處之申請人資料均為被告所填寫，以肉
    眼觀之，所蓋之申請人印文係出於同一機器所刻製等情，以
    及被害人己○○、子○○、丙○○、甲○○○、乙○○、癸○○、戊○○、丁○○、鄭東穎、辛○○、卯○○、丑○○
    之指訴及證人寅○○、葉斯土之證詞，為其主要論據。經查
    ，如附表所示38支電話號碼均非申請書所載之用戶提出申請
    ，且均係被告負責施工及驗證，為被告所不否認，且有被害
    人己○○、庚○○、子○○、丙○○、甲○○○、高榮繁、
    乙○○、癸○○、戊○○、丁○○、辛○○、卯○○、丑○○於警詢中之證詞，並有室內電話業務申請書67紙、切結書
    1紙、中華電信中壢營運處受理申告案件處理報告表1份、冒
    裝清單3紙、市話訂單資料17紙、系統列印資料 27紙、中壢
    客網施工單38紙在卷可稽（參93年度偵字第3974號第91頁至
    第245頁），另如附表所示38支電話號碼之裝機地點，除1間
    為出租套房外，其餘均為空屋，有照片26幀在卷可按（參93
    年度核退偵字第99號第9 頁至第20頁），且為被告所不否認
    ，此部分之事實堪信為真。又若現場施工驗證時裝機地址為
    無人居住、空屋或出租中者，均應退件不得施工，有卷附防
    止冒裝現場施工驗證應注意事項第5 點記載明確，該注意事
    項雖係於92年7月1日更正後之版本，惟該次更正僅係增加第
    4點有關須一律施工至客戶宅內之規定，而前開第5點規定於
    92年7月1日前即如此規定，業據證人即中華電信中壢營運處
    裝機股員工寅○○於原審審理時證述明確（參原審卷第1 宗
    第86頁），另參諸證人即中華電信電話安裝工程之承攬商負
    責人葉斯土於原審審理時證稱：有開始辦理施工驗證時，中
    華電信即有交付伊防止冒裝現場施工驗證注意事項，伊有將
    該注意事項貼在公佈欄並口頭告知施工人員等語（參原審卷
    第1 宗第92頁），堪認中華電信於開始委託承包商辦理施工
    驗證時，即有規定若裝機地址為空屋或出租中房屋不得施工
    ，堪認被告並未依規定確實辦理施工驗證。又施工人員辦理
    驗證時，若係代理人者，必須在驗證欄填載代理人之資料，
    且若代理人提不出自己之身分證資料，又未在驗證欄填載代
    理人者，則不予施工，業據證人葉斯土於原審審理時證述明
    確（參原審卷第1 宗第91頁）。本件被告辦理如附表所示38
    支電話號碼之施工驗證時，係向代理人為之，而非申請書所
    載之用戶本人，業據被告供承不諱，惟依卷附如附表所示38
    支電話號碼之室內電話業務申請書上「驗證欄」上代理人簽
    章處皆為空白，應認被告於施工驗證時並未詳核「代理人」
    之資料。惟查：（一）、被告辦理如附表所示38支電話號碼
    裝機施工驗證，固違反上開注意事項之規定，未能確實注意
    裝機地點是否為空屋或出租中房屋，亦未於施工驗證時詳核
    代理人資料，惟被告施工作業時違反規定原因不一，可能係
    遭申請裝機人冒騙偽稱將立即遷入而生錯誤判斷，可能係被
    告疏未注意查證，尚不能僅以被告作業違規即逕認被告有本
    件犯行；（二）、如附表所示38支電話號碼，除編號11、12
    、13、14共8 支電話號碼係客戶以電話方式提出申請外，其
    餘均係客戶以連結中華電信網站填寫申請書方式提出申請，
    而網路申請者係由系統處理所有流程，又電話申請者其受理
    之錄音已逾保存期限而無法調閱，有中華電信臺灣北區電信
    分公司中壢營運處94年3月2日壢服密（94）字第090號函1份
    在卷可稽（參原審卷第1宗第149頁），自無法認定如附表所
    示38支電話號碼係何人申請，是公訴人認該等電話號碼均係
    被告冒用名義提出申請，尚屬無據；（三）、關於中華電信
    市內電話裝機之流程，證人寅○○於原審審理時證稱：「一
    般分為兩種狀況，一種是直接向中華電信的營運櫃台的服務
    人員申請，檢附身分證正本、印章，由本人去申請，若代理
    人去申請也要有代理人的身分證正本、印章。另一種是透過
    中華電信的空中服務櫃台（是由桃園的客戶服務中心負責‧
    ‧‧客服中心受理後把資料輸入電腦後再送到設計單位去訂
    線，訂線以後就送到施工單位，我們是從電腦裡面接收資訊
    ，就是如卷附的中壢客網施工單），就是以電話或網路向我
    們公司申請，這部分因為沒有檢附身分證、印章等證件，所
    以就會列印出施工驗證單，由現場施工人員在施工的時候要
    求用戶提出身分證正本、印章來核對，並要求用戶簽名」等
    語（參原審卷第1 宗第80頁），本件如附表所示38支電話號
    碼既係由網路或電話申請（即透過中華電信空中服務櫃臺）
    ，如前所述，另參諸桃園縣觀音鄉責任區除由被告負責外，
    另外尚有一名工人，被告施工前並無特別要求施工個案，亦
    未接獲電話或當事人請託指定案件給被告裝設，業據證人葉
    斯土於原審審理時證述屬實（參原審卷第1 宗第96頁），堪
    認被告無法事先預知如附表所示38支電話號碼皆會交由其負
    責施工驗證；（四）、附表所示38支電話號碼之室內電話業
    務申請書上「驗證欄」上新用戶簽章處之印文尺寸式樣固屬
    雷同，惟目前印章製作方式多採電腦刻印，同一套刻印軟體
    如在相同之設定下所刻製之印章、印文必屬相同，公訴人遽
    認本件前開印文係出於同一機器所刻製，尚嫌速斷。況縱或
    如公訴人所述係同一機器所刻製，若無其他積極證據，亦難
    遽以推論該等印文均係被告所偽造。綜上所述，公訴人所提
    上開證據，至多僅能證明被告為本件施工驗證時違反規定，
    尚不足以證明被告有偽造印文進而有偽造私文書之犯行，更
    遑論被告有行使偽造私文書之犯行，此外，復查無其他積極
    證據足以證明被告有偽造文書之犯行，應認本件不能證明被
    告犯罪。
四、原審以不能證明被告犯罪，而為無罪判決之諭知，核無不合
    。公訴人提起本件上訴，上訴意旨主張施工人員如係以代理
    人身分至現場施工時，該代理人須在驗證欄填載代理人資料
    ，如代理人未提出自己身分資料，又未在驗證欄填載代理人
    者，即不得施工，觀諸本件起訴書所載38支電話均在被告施
    工責任區內，且該38份電話申請書均為代理人應施工驗證情
    形，惟上開申請書驗證欄均未有代理人即被告之簽章，此應
    非屬巧合，足見上開電話應為被告自行申辦，原審認被告不
    能證明犯罪，顯有違誤等語，執以指摘原判決不當，惟未提
    出進一步證據以實其說，所提上訴主張尚屬臆測，不足為不
    利被告認定之依據，揆之首揭說明，其上訴為無理由，應予
    駁回。
據上論斷，應依刑事訴訟法第368條，判決如主文。
本案經檢察官劉文水到庭執行職務。
中　　華　　民　　國　　94　　年　　8 　　月　　3 　　日
　　　　　　　　　刑事第二十三庭審判長法　官  尤豐彥
　　　　　　　　　　　　　　　　　    法　官  趙功恆
　　　　　　　 　 　　　　　　　　　　法　官  鄧振球
以上正本證明與原本無異。
如不服本判決，應於收受送達後十日內向本院提出上訴書狀，其
未敘述上訴之理由者並得於提起上訴後十日內向本院補提理由書
（均須按他造當事人之人數附繕本）。
                                      書記官  洪秋帆
中　　華　　民　　國　　94　　年　　8 　　月　　10　　日
附表：
編號　　 被　害　人　　　遭冒名申請之電話號碼
 1. 　　 己○○　　　　　00-0000000、0000000
 0. 　　 鄭東穎　　　　　00-0000000、0000000
 0. 　　 黃俊茂　　　　　00-0000000、0000000、0000000
 0. 　　 彭明新　　　　　00-0000000、0000000
 0. 　　 李詩龍　　　　　00-0000000、0000000、0000000
 0. 　　 子○○　　　　　00-0000000、0000000
 0. 　　 丙○○　　　　　00-0000000、0000000、0000000、
                            0000000、0000000
 0. 　　 甲○○○　　　　00-0000000、0000000、0000000、
                            0000000、0000000
 0. 　　 劉敦修　　　　　00-0000000
 00.　　 王明漢　　　　　00-0000000、0000000
 00.  　 乙○○　　　　　00-0000000、0000000
 00.  　 癸○○　　　　　00-0000000、0000000
 00.  　 戊○○　　　　　00-0000000、0000000
 00.  　 丁○○　　　　　00-0000000、0000000
 00.  　 吳振義　　　　　00-0000000、0000000
 00.  　 張國清　　　　　00-0000000
